【裁判字號】    98,司繼,2119
【裁判日期】    980831
【裁判案由】    拋棄繼承權
【裁判全文】
臺灣高雄地方法院民事裁定            98年度司繼字第2119號
聲  明  人  寅○○
            癸○○
上列二人
法定代理人  壬○○    住同上
            王  儀    住同上
聲  明  人  子○○    住高雄市.
            丑○○    住同上
上列二人
法定代理人  庚○○    住同上
            郭秋珍    住同上
聲  明  人  丙○○    住臺北縣.
            乙○○    住同上
            甲○○    住同上
上列三人
法定代理人  酉○○    住同上
聲  明  人  丁○○    住高雄市.
            戊○○    住同上
上列二人
法定代理人  申○○    住高雄市.
            陳文濱    住同上
聲  明  人  卯○○    住高雄市.
上列一人
法定代理人  午○○    住同上
            李玫娟    住高雄市.
上聲明人聲明拋棄被繼承人亥○○○繼承權事件，本院裁定如下
：
    主  文
聲明駁回。
程序費用新臺幣壹仟元由聲明人負擔。
    理  由
一、按繼承人得拋棄其繼承權，民法第1174條第1 項固定有明文
    ，惟向法院聲明拋棄繼承權之前提，必須聲明人係應繼承人
    而於聲明時業已取得繼承權。倘聲明人於聲明時尚非應繼承
    人而未取得繼承權，即不得向法院聲明拋棄繼承，自不待言
    。次按遺產繼承人，除配偶外，依左列順序定之：一、直系
    血親卑親屬。二、父母。三、兄弟姊妹。四、祖父母，民法
    第1138條定有明文。
二、聲請意旨略以：被繼承人亥○○○（女，民國13年9 月9 日
    生，身分證統一編號：Ｚ000000000號，生前最後住所：高雄
    縣鳳山市○○街99號3 樓）於98年6 月6 日死亡，聲明人寅
    ○○、癸○○、子○○、丑○○、丙○○、乙○○、甲○○
    、丁○○、戊○○、卯○○係被繼承人之曾孫子女，自願拋
    棄繼承，爰依法具狀聲請拋棄繼承等語。
三、經查：(一)聲明人主張本件被繼承人亥○○○已於98年6 月6
    日死亡，且聲明人寅○○、癸○○、子○○、丑○○、丙○○、乙○○、甲○○、丁○○、戊○○、卯○○係被繼承人
    之曾孫子女，業據其提出被繼承人除戶謄本、繼承系統表、
    戶籍謄本等資料為憑，固堪信實；惟被繼承人死亡時尚有第
    一順序繼承人直系血親卑親屬即被繼承人之子女己○○○、
    天○○○、劉邦燦、巳○○、辰○○，及孫子女壬○○、辛○○、庚○○、謝富有、謝祥宏、謝佳驊、劉淑菱、劉昱竤
    、酉○○、申○○、午○○、戌○○、未○○，其中子女己○○○、天○○○、巳○○、辰○○及孫子女壬○○、辛○○、庚○○、酉○○、申○○、午○○、戌○○、未○○已
    於本件聲明拋棄繼承，另其子劉邦燦及孫子女劉淑菱、劉昱
    竤業於本院98年度司繼字第2132號向本院聲明拋棄繼承，然
    謝富有、謝祥宏、謝佳驊迄今未向本院聲明拋棄繼承，有本
    院索引卡查詢─當事人姓名查詢在卷可稽，揆諸上開說明，
    本件第一順序之繼承人，其親等近者孫子女輩未全部拋棄繼
    承權前，難謂次親等之曾孫子女輩即聲明人已取得繼承權而
    可向本院聲明拋棄繼承可言，是本件聲明人之聲明，經核於
    法不合，應予駁回。(二)至被繼承人之子女己○○○、天○○○、巳○○、辰○○及孫子女壬○○、辛○○、庚○○、酉
    ○○、申○○、午○○、戌○○、未○○向本院聲明拋棄繼
    承權，業經本院審核後准予備查，附此敘明。
四、依非訟事件法第21條第1 項前段、第23條、第24條第1 項，
    民事訴訟法第85條第1 項，裁定如主文。
中    華    民    國    98    年    8     月    31    日
                  家事法庭  司法事務官  林于莙
上為正本係照原本作成。
如對本裁定抗告，須於裁定送達後10日之不變期間內，向本院提
出抗告狀，並繳納抗告費新臺幣1,000 元。
中    華    民    國    98    年    8     月    31    日
                            書  記  官  李冠毅


司法院資訊處製作；財團法人民間司法改革基金會備份。
